---
title: "САНИ_N4_В4_4_ДеркачАксинья"
author: "Деркач Аксинья"
date: "2025-03-14"
output: pdf_document
---

```{r message=FALSE, warning=FALSE}
library(knitr)
library(MASS)
library(DescTools)
library(openxlsx)
library(rio)
library(EnvStats)
library(ggplot2)
library(pander)
```


### Задание 2.

#### Представление многомерных данных

##### 1. Создание таблицы сопряженности 2х2х2.

```{r}
Task3 <- read.csv(file = 'sani4.csv', header = TRUE, sep = ";")
head(Task3)
table4 <- table(Task3$X, Task3$Y, Task3$Z, dnn = c("movie", "gender", "age"))
table4
```

##### 2. Плоская таблица сопряженности

```{r}
ftable(table4)
```

##### 3. Плоская таблица частот

```{r}
ftable4 <- as.data.frame.table(table4)
ftable4
```

#### Логлинейный анализ трехмерных таблиц сопряженности

Оцениваем насыщенную модель взаимосвязи предпочтений при выборе фильма (X), пола (Y) и возраста (Z):

1. Для таблицы сопряженности.
```{r}
lm4_XYZ <- loglm(
~ movie * gender * age,
data = table4)
lm4_XYZ
```

2. Для плоской таблицы частот.
```{r}
library(MASS)
lm4_XYZ <- loglm(formula =
Freq ~ movie * gender * age,
data = ftable4)
lm4_XYZ
```

Для обеих таблиц Likelihood Ratio равно 0. Это означает, что модель идеально соответствует данным.
Pearson равно 0, что подтверждает идеальное соответствие модели данным.
df (степени свободы) равно 0, так как в насыщенной модели все параметры используются для описания данных.
P(> χ^2) равно 1, что указывает на отсутствие статистически значимых отклонений между моделью и данными.

Насыщенная модель идеально описывает данные, но она не полезна для анализа, так как не упрощает данные и не выявляет значимые взаимодействия.

Оценим параметры модели:
```{r}
coef(lm4_XYZ)
```

Можно заметить, что главные эффекты movie и gender значимы и оказывают существенное влияние.

Исключаем взаимодействия movie.gender и movie.age, оставляя только gender.age (YZ/X):
```{r}
model_YZ_X <- loglm(~ movie + gender + age + gender:age, data = table4)
summary(model_YZ_X)
```
Модель не адекватна. Аналогично, строим другие модели.

Насыщенная модель (XYZ)

```{r}
model_XYZ <- loglm(~ movie * gender * age, data = table4)
summary(model_XYZ)
```

Модель условной независимости (XY/XZ/YZ)

```{r}
model_XY_XZ_YZ <- loglm(~ movie * gender + movie * age + gender * age, data = table4)
summary(model_XY_XZ_YZ)
```

Модели с отсутствием взаимодействия двух факторов
XY/XZ:

```{r}
model_XY_XZ <- loglm(~ movie * gender + movie * age, data = table4)
summary(model_XY_XZ)
```

XY/YZ:
```{r}
model_XY_YZ <- loglm(~ movie * gender + age * gender:age, data = table4)
summary(model_XY_YZ)
```

XZ/YZ:

```{r}
model_XZ_YZ <- loglm(~ movie * age + gender * age, data = table4)
summary(model_XZ_YZ)
```

Модели независимости двух факторов от третьего
XY/Z:

```{r}
model_XY_Z <- loglm(~ movie * gender + age, data = table4)
summary(model_XY_Z)
```

XZ/Y:

```{r}
model_XZ_Y <- loglm(~ movie * age + gender, data = table4)
summary(model_XZ_Y)
```

Модель главных эффектов трех факторов (X/Y/Z):

```{r}
model_X_Y_Z <- loglm(~ movie + gender + age, data = table4)
summary(model_X_Y_Z)
```

Модели с отсутствием влияния главного эффекта одного фактора

XY:

```{r}
model_XY <- loglm(~ movie * gender, data = table4)
summary(model_XY)
```
YZ:

```{r}
model_YZ <- loglm(~ gender * age, data = table4)
summary(model_YZ)
```

XZ:

```{r}
model_XZ <- loglm(~ movie * age, data = table4)
summary(model_XZ)
```

Модели с отсутствием влияния главного эффекта одного фактора
X/Y:

```{r}
model_X_Y <- loglm(~ movie + gender, data = table4)
summary(model_X_Y)
```

Y/Z:

```{r}
model_Y_Z <- loglm(~ gender + age, data = table4)
summary(model_Y_Z)
```

X/Z:

```{r}
model_X_Z <- loglm(~ movie + age, data = table4)
summary(model_X_Z)
```

Модели с отсутствием влияния главного эффекта двух факторов
X:

```{r}
model_X <- loglm(~ movie, data = table4)
summary(model_X)
```

Y:

```{r}
model_Y <- loglm(~ gender, data = table4)
summary(model_Y)
```

Z:

```{r}
model_Z <- loglm(~ age, data = table4)
summary(model_Z)
```

Равновероятная модель:

```{r}
model_equal <- loglm(~ 1, data = table4)
summary(model_equal)
```

Адекватные модели: 
XYZ
XY/XZ/YZ
XY/XZ
XY/YZ
XY/Z
XY

Таблица итогов:

```{r}
get_theoretical_frequency <- function(model) {
  fitted_values <- fitted(model)
  return(fitted_values[1, 1, 2])  # Ячейка (1,1,2)
}


get_main_effect_X2 <- function(model) {
  coefficients <- coef(model)
  return(coefficients$movie[2])  # Вторая категория X
}

results <- list()

saturated_model <- loglm(~ movie * gender * age, data = table4)
results[["XYZ"]] <- c(
  Chi2 = saturated_model$lrt,
  df = saturated_model$df,
  p_value = saturated_model$p.value,
  Theoretical_Frequency = get_theoretical_frequency(saturated_model),
  Main_Effect_X2 = get_main_effect_X2(saturated_model)
)

model_XY_XZ_YZ <- loglm(~ movie * gender + movie * age + gender * age, data = table4)
results[["XY/XZ/YZ"]] <- c(
  Chi2 = model_XY_XZ_YZ$lrt,
  df = model_XY_XZ_YZ$df,
  p_value = model_XY_XZ_YZ$p.value,
  Theoretical_Frequency = get_theoretical_frequency(model_XY_XZ_YZ),
  Main_Effect_X2 = get_main_effect_X2(model_XY_XZ_YZ)
)

model_XY_XZ <- loglm(~ movie * gender + movie * age, data = table4)
results[["XY/XZ"]] <- c(
  Chi2 = model_XY_XZ$lrt,
  df = model_XY_XZ$df,
  p_value = model_XY_XZ$p.value,
  Theoretical_Frequency = get_theoretical_frequency(model_XY_XZ),
  Main_Effect_X2 = get_main_effect_X2(model_XY_XZ)
)

model_XY_YZ <- loglm(~ movie * gender + gender * age, data = table4)
results[["XY/YZ"]] <- c(
  Chi2 = model_XY_YZ$lrt,
  df = model_XY_YZ$df,
  p_value = model_XY_YZ$p.value,
  Theoretical_Frequency = get_theoretical_frequency(model_XY_YZ),
  Main_Effect_X2 = get_main_effect_X2(model_XY_YZ)
)

model_XZ_YZ <- loglm(~ movie * age + gender * age, data = table4)
results[["XZ/YZ"]] <- c(
  Chi2 = model_XZ_YZ$lrt,
  df = model_XZ_YZ$df,
  p_value = model_XZ_YZ$p.value,
  Theoretical_Frequency = get_theoretical_frequency(model_XZ_YZ),
  Main_Effect_X2 = get_main_effect_X2(model_XZ_YZ)
)

model_XY_Z <- loglm(~ movie * gender + age, data = table4)
results[["XY/Z"]] <- c(
  Chi2 = model_XY_Z$lrt,
  df = model_XY_Z$df,
  p_value = model_XY_Z$p.value,
  Theoretical_Frequency = get_theoretical_frequency(model_XY_Z),
  Main_Effect_X2 = get_main_effect_X2(model_XY_Z)
)

model_YZ_X <- loglm(~ gender * age + movie, data = table4)
results[["YZ/X"]] <- c(
  Chi2 = model_YZ_X$lrt,
  df = model_YZ_X$df,
  p_value = model_YZ_X$p.value,
  Theoretical_Frequency = get_theoretical_frequency(model_YZ_X),
  Main_Effect_X2 = get_main_effect_X2(model_YZ_X)
)

model_XZ_Y <- loglm(~ movie * age + gender, data = table4)
results[["XZ/Y"]] <- c(
  Chi2 = model_XZ_Y$lrt,
  df = model_XZ_Y$df,
  p_value = model_XZ_Y$p.value,
  Theoretical_Frequency = get_theoretical_frequency(model_XZ_Y),
  Main_Effect_X2 = get_main_effect_X2(model_XZ_Y)
)

model_X_Y_Z <- loglm(~ movie + gender + age, data = table4)
results[["X/Y/Z"]] <- c(
  Chi2 = model_X_Y_Z$lrt,
  df = model_X_Y_Z$df,
  p_value = model_X_Y_Z$p.value,
  Theoretical_Frequency = get_theoretical_frequency(model_X_Y_Z),
  Main_Effect_X2 = get_main_effect_X2(model_X_Y_Z)
)

model_XY <- loglm(~ movie * gender, data = table4)
results[["XY"]] <- c(
  Chi2 = model_XY$lrt,
  df = model_XY$df,
  p_value = model_XY$p.value,
  Theoretical_Frequency = get_theoretical_frequency(model_XY),
  Main_Effect_X2 = get_main_effect_X2(model_XY)
)

model_YZ <- loglm(~ gender * age, data = table4)
results[["YZ"]] <- c(
  Chi2 = model_YZ$lrt,
  df = model_YZ$df,
  p_value = model_YZ$p.value,
  Theoretical_Frequency = get_theoretical_frequency(model_YZ),
  Main_Effect_X2 = get_main_effect_X2(model_YZ)
)

model_XZ <- loglm(~ movie * age, data = table4)
results[["XZ"]] <- c(
  Chi2 = model_XZ$lrt,
  df = model_XZ$df,
  p_value = model_XZ$p.value,
  Theoretical_Frequency = get_theoretical_frequency(model_XZ),
  Main_Effect_X2 = get_main_effect_X2(model_XZ)
)

model_X_Y <- loglm(~ movie + gender, data = table4)
results[["X/Y"]] <- c(
  Chi2 = model_X_Y$lrt,
  df = model_X_Y$df,
  p_value = model_X_Y$p.value,
  Theoretical_Frequency = get_theoretical_frequency(model_X_Y),
  Main_Effect_X2 = get_main_effect_X2(model_X_Y)
)

model_Y_Z <- loglm(~ gender + age, data = table4)
results[["Y/Z"]] <- c(
  Chi2 = model_Y_Z$lrt,
  df = model_Y_Z$df,
  p_value = model_Y_Z$p.value,
  Theoretical_Frequency = get_theoretical_frequency(model_Y_Z),
  Main_Effect_X2 = get_main_effect_X2(model_Y_Z)
)

model_X_Z <- loglm(~ movie + age, data = table4)
results[["X/Z"]] <- c(
  Chi2 = model_X_Z$lrt,
  df = model_X_Z$df,
  p_value = model_X_Z$p.value,
  Theoretical_Frequency = get_theoretical_frequency(model_X_Z),
  Main_Effect_X2 = get_main_effect_X2(model_X_Z)
)

model_X <- loglm(~ movie, data = table4)
results[["X"]] <- c(
  Chi2 = model_X$lrt,
  df = model_X$df,
  p_value = model_X$p.value,
  Theoretical_Frequency = get_theoretical_frequency(model_X),
  Main_Effect_X2 = get_main_effect_X2(model_X)
)

model_Y <- loglm(~ gender, data = table4)
results[["Y"]] <- c(
  Chi2 = model_Y$lrt,
  df = model_Y$df,
  p_value = model_Y$p.value,
  Theoretical_Frequency = get_theoretical_frequency(model_Y),
  Main_Effect_X2 = get_main_effect_X2(model_Y)
)

model_Z <- loglm(~ age, data = table4)
results[["Z"]] <- c(
  Chi2 = model_Z$lrt,
  df = model_Z$df,
  p_value = model_Z$p.value,
  Theoretical_Frequency = get_theoretical_frequency(model_Z),
  Main_Effect_X2 = get_main_effect_X2(model_Z)
)

model_equal <- loglm(~ 1, data = table4)
results[["1"]] <- c(
  Chi2 = model_equal$lrt,
  df = model_equal$df,
  p_value = model_equal$p.value,
  Theoretical_Frequency = get_theoretical_frequency(model_equal),
  Main_Effect_X2 = get_main_effect_X2(model_equal)
)

results_table <- do.call(rbind, results)
results_table <- as.data.frame(results_table)

print(results_table)
```

